【裁判字號】    97,抗,170
【裁判日期】    970321
【裁判案由】    返還擔保金
【裁判全文】
臺灣高等法院民事裁定                   97年度抗字第170號
    抗  告  人  甲○
上列抗告人因與乙○○間返還擔保金事件，對於中華民國96年12
月12日臺灣士林地方法院96年度聲字第1558號裁定提起抗告，本
院裁定如下：
    主  文
抗告駁回。
抗告訴訟費用新台幣壹仟元由抗告人負擔。
    理  由
一、抗告人主張：抗告人與相對人乙○○間因請求清償債務事件
    ，前遵原法院95年度裁全字第6347號民事裁定，提供土地銀
    行南京東路分行無記名可轉讓定期存單總額共計新台幣2,47
    0萬元以擔保假扣押，經該院95年度存字第3398號提存事件
    提存，並以95年度執全字第2722號執行假扣押在案。因抗告
    人已撤回起訴並撤銷假扣押執行及撤銷假扣押裁定，並定20
    日以上期間催告受擔保利益人即相對人行使權利而未行使，
    自得請求返還上開擔保物。又民事訴訟法第106條準用第104
    條第1項第3款之規定，催告之要件為訴訟終結非執行終結，
    抗告人既撤回起訴，訴訟當已終結，則抗告人於撤回起訴後
    定20日以上期間催告相對人行使權利而未行使，自得聲請返
    還擔保金。原法院以抗告人於執行程序尚未終結前即先發函
    催告，於法不合為由，駁回抗告人之聲請，顯有未合，爰提
    起抗告，求予廢棄原裁定等情。
二、因假扣押所供之擔保，係為擔保受擔保利益人因不當假扣押
    所受損害而設，倘執行法院已依假扣押裁定實施假扣押之執
    行，則在執行法院撤銷其執行程序前，受擔保利益人所受損
    害仍可能繼續發生，損害額既未確定，自無強令其行使權利
    之理，故在假扣押所供之擔保，供擔保人依民事訴訟法106
    條準用同法第104條第1項第2款規定，聲請以裁定命返還其
    擔保金之場合，必待假扣押之執行程序已撤銷，始得謂與同
    法第104條第1項第2款所定之「訴訟終結」相當，此與供訴
    訟費用之擔保，本案訴訟終結後，損害額已確定，受擔保利
    益人已可行使權利，故所謂訴訟終結，指本案訴訟終結而言
    ，並不相同。本件抗告人係為假扣押而供擔保，則於執行法
    院撤銷假扣押之執行前，相對人仍可能因假扣押之執行而受
    有損害，難認訴訟已終結，抗告人以其已撤回本案訴訟，即
    謂訴訟終結，不能贊同。
三、又供擔保人依前開規定所為催告，必也訴訟終結後所為者，
    始生催告效力，本件抗告人係於96年10月19日聲請撤銷前開
    假扣押裁定，並於同日聲請撤回假扣押之強制執行，此業據
    本院調取原法院95年度執全字第2722號卷宗核閱無誤，惟抗
    告人早於96年9月17日即以存證信函通知相對人行使權利，
    該函並於同年月19日送達相對人，有掛號郵件收件回執1件
    附卷可稽，顯見抗告人係在執行程序尚未終結前，即先發函
    催告，自與前開法條之規定不符，亦難認已生合法催告之效
    力，是抗告人聲請返還擔保金，於法不合，不能准許。原法
    院駁回抗告人之聲請，尚無不妥，抗告意旨指摘原裁定不當
    ，聲明廢棄，為無理由，應予駁回。
四、據上論結，本件抗告為無理由。爰裁定如主文。
中    華    民    國    97    年    3     月    21    日
                    民事第九庭
                        審判長法  官    黃熙嫣
                              法  官    陳玉完
                              法  官    呂太郎
正本係照原本作成。
本裁定除以適用法規顯有錯誤為理由，並經本院許可外，不得再
抗告。如提起再抗告，應於收受後10日內委任律師為訴訟代理人
向本院提出再抗告狀。並繳納再抗告費新台幣一千元。
中    華    民    國    97    年    3     月    24    日
                              書記官    黃千鶴


司法院資訊處製作；財團法人民間司法改革基金會備份。
